---
title: " LISTA DE EXERCÍCIOS 4 "
author: " Mariana Soares Carneiro - 11811EBI012 "
output: 
  html_document:
    highlight: tango
    includes:
      after_body: psbfix.html
---

# Módulo 4

### Exercício 1
> Faça uma coleta simultânea de dados eletromiográficos e inerciais. Você deverá seguir o seguinte protocolo experimental:  

#### A. Posicionar os sensores de eletromiografia no músculo tibial anterior e nos músculos do tríceps sural.O acelerômetro deve ser posicionado nos dois terços proximais da parte lateral da perna, com o eixo y contra a gravidade.  
#### B. Com o sujeito na posição ortostática deve-se realizar o movimento de dorsiflexão e flexão plantar. No retorno da flexão realizar um contato brusco do calcanhar com o solo.  
#### C. Realizar 60 repetições da tarefa, sem descanso.  
#### D. Salvar o arquivo de dados resultante com o nome “DadosM4-1.txt”.


```r
 O professor disponibilizou os dados que serão utilizados nesta lista através de um documento do tipo txt.
``` 

### Exercício 2

> Faça a estimativa de parâmetros estatísticos dos sinais eletromiográficos disponíveis no arquivo “DadosM4-1.txt”. Os seguintes passos devem ser executados:  

#### A. Faça a detecção dos picos no sinal AccY. Devem ser considerados picos aqueles valores que tenham amplitude de pelo menos 90% do valor do pico máximo do sinal.

```{r}
library(pracma)
library(dygraphs)
library(htmltools)

df1 <- read.table("DadosM4-1.txt", header = FALSE, sep = " ", skip = 6)
names(df1) <- c("AccX", "AccY", "MusTibial", "MuscTriceps")

fs <- 500 # definindo a frequência
dt <- 1/fs # definindo intervalo das amostras
t <- seq(from = 0, to = dt*(length(df1$AccX) -1), by = dt) # definindo vetor tempo
df1 <- cbind(time = t, df1) # inclusão do vetor tempo no dataframe

limiar <- max(df1$AccY, na.rm = TRUE) * 0.9 # definindo o limiar de 90%
pico <- findpeaks(df1$AccY, minpeakheight = limiar)
indxpeaks <- pico[ , 2]
df1$peaks <- NA # iniciando vetor com dados faltantes
df1$peaks[indxpeaks] <- df1$AccY[indxpeaks]

# Plotando o gráfico para visualizar os picos do sinal
 dygraph(df1[c("time", "AccY", "peaks")], main = "Picos AccY", group = "E1") %>%
    dyRangeSelector()

```


#### B. Gere um gráfico com os picos encontrados na letra a).

```{r}
dygraph(df1[c("time", "peaks")], main = "Picos encontrados", group = "E1") %>%
  dySeries("peaks", stemPlot = TRUE) %>%
    dyLimit(limiar, "Max", strokePattern = "solid", color = "black") %>%
  dyRangeSelector()
```

#### C. Calcule as estatísticas abaixo para cada janela de sinal do músculo tibial anterior. O tamanho da janela deve ser de 500 ms, e o início da mesma deve ser a partir de cada um dos picos detectados na letra a). Média, Mediana, Moda, Amplitude, Variância, Coeficiente de Variação, Distância Interquartil

```{r}

library(dygraphs)
library(pracma)
library(htmltools)
library(statip)

df1 <- read.table("DadosM4-1.txt", header = FALSE, sep = " ", skip = 6)
names(df1) <- c("AccX", "AccY", "MusTibial", "MuscTriceps")

fs <- 500 # definindo a frequência
dt <- 1/fs # definindo intervalo das amostras
t <- seq(from = 0, to = dt*(length(df1$AccX) -1), by = dt) # definindo vetor tempo
df1 <- cbind(time = t, df1) # inclusão do vetor tempo no dataframe

limiar <- max(df1$AccY, na.rm = TRUE) * 0.9 # definindo o limiar de 90%
pico <- findpeaks(df1$AccY, minpeakheight = limiar)
indxpeaks <- pico[ , 2]
df1$peaks <- NA # iniciando vetor com dados faltantes
df1$peaks[indxpeaks] <- df1$AccY[indxpeaks]

# Sinal de interesse
y<- df1$MusTibial
t<- df1$time

# Tamanho da janela em numero de amostras

Nwnd <- fs*(500/1000)

# Parametros estatisticos
vmedia <- NA
vmediana <- NA
vmoda <- NA
vvar <- NA
vdist <- NA
vamp <- NA
vcv <- NA
vtime <- NA


# Varrendo as posições do dataframe

for(i in 1:length(indxpeaks)){
  if (i < 3009)
  {
    Sinal <- y[(indxpeaks[i]:(indxpeaks[i]+Nwnd))]
        time <- t[indxpeaks[i]]
    vtime <- c(vtime, time)
   
    # calculando a média para cada janela
    media <- mean(Sinal)
    vmedia <- c(vmedia,media)
   
    # calculando a mediana para cada janela
    mediana <- median(Sinal)
    vmediana <- c(vmediana, mediana)
   
    # calculando a moda para cada janela
    moda <- mfv(Sinal)
    vmoda <- c(vmoda, moda)
    
    # calculando a  variância para cada janela
    var <- var(Sinal)
    vvar <- c(vvar, var)
   
    # calculando a amplitude para cada janela
    amp <- sort(Sinal)
    amp <- amp[length(amp)]-amp[1]
    vamp <- c(vamp, amp)
   
    # calculando o coeficiente de variação para cada janela
    cv <- 100*sd(Sinal, na.rm = T)/mean(Sinal)
    vcv <- c(vcv, cv)
    
    # Rverificando o quantil para cada janela
    vet <- data.frame(quantile(Sinal <- rnorm(1001), na.rm = T))
    dist <- vet$quantile.Sinal.[3] - vet$quantile.Sinal.[1]
    vdist <- c(vdist,dist)
  }
}

vmedia <- data.frame(vmedia[-1])
vmediana <- data.frame(vmediana [-1])
vvar <- data.frame(vvar[-1])
vamp <-data.frame(vamp[-1])
vcv <- data.frame(vcv[-1])
vdist <-data.frame(vdist[-1])
vtime <- data.frame(vtime[-1])
vmoda <- data.frame(vmoda[-1])

print(vmedia) # valor média

print(vmediana) # valor mediana

print(vmoda) # valor moda

print(vvar) # valor variância

print(vamp) # valor amplitude

print(vcv) # valor coeficiente de variação 

print(vdist) # valor distância interquartil

print(vtime) # vetor tempo

```


#### D. Faça um gráfico que descreva a variação da Mediana em função do tempo (dica: observe como o valor rms foi calculado em função do tempo, no tutorial)

```{r}

y <- df1$MuscTriceps # sinal de interesse

Nwnd <- 500 # tamanho da janela

indices <- seq(from=1, to=length(y), by=Nwnd) # índices iniciais e finais 
str(indices)
N <- length(indices)
df3 <- data.frame(time=rep(NA,times=N-1))
df3$mediana <- NA
df3$time <- NA
for(i in 1:(N-1))
{
  df3$time[i] <- (indices[i] + (indices[i+1]-indices[i])/2) * dt #tempo em segundos
  df3$mediana[i] <- median(y[indices[i]])
  df3$mediana[i]<- median(y[indices[i]:indices[i+1]])
}
dygraph(df3, main = "Mediana x Tempo", xlab = "Tempo", ylab = "Mediana") %>%
  dyRangeSelector()

```

