---
title: "Lista do Módulo 5"
author: "Mariana Soares Carneiro - 11811EBI012"
output: 
  html_document:
    highlight: tango
    includes:
      after_body: psbfix.html
---

# Módulo 5

### Exercício 1
> Considerando os dados disponíveis no arquivo “MODULO5.xlsx”, que podem ser visualizados abaixo, responda às questões:


```{R}
library(openxlsx) # biblioteca para abrir arquivo do excel
library(dygraphs)

fname <- 'MODULO5.xlsx' # nome do arquivo, incluindo o caminho (observe que o caminho depende de onde você salvou o arquivo em seu computador)

df <- readWorkbook(fname,
                   sheet = 1,
                   detectDates = TRUE) # faz a leitura do arquivo de dados

str(df) # visualização das variáveis disponíveis no data frame (df)
```

```{r}
dfplot <- data.frame(time=df$time, ch1 =df$chan.1, ch2 = df$chan.2 )
  dygraph(dfplot)%>%dyRangeSelector()
```

## a) Qual a relação sinal-ruído do período entre 0 e 14 segundos. Faça a estimativa para os canais ch1 e ch2.Dica: Utilize o valor RMS para o cálculo.

```{r}
#Salvando os trechos de ruídos dos canais do período entre 0 e 14 segundos
c1a <- df$chan.1[which(df$time>=0) & (df$time<=14)]
c2a <- df$chan.2[which(df$time>=0) & (df$time<=14)]
#Salva os primeiros bursts de sinal dos canais
B1 <- df$chan.1[which(df$time >= 46 & df$time <= 46.9)]
B2 <- df$chan.2[which(df$time >= 45 & df$time <= 45.9)]
#função para estimar RMS
rms <- function(x){
 s<-sum(x^2)
 s<-s/length(x)
 s<-sqrt(s)
 return(s)
}
#Canal 1
(rmsR <- rms(B1)) #valor RMS do sinal
```

```{r}
(rmsB <- rms(c1a)) #valor RMS do ruído
```

```{r}
#Canal 2
(rmsR <- rms(B2)) #valor RMS do sinal
```

```{r}
(rmsB <- rms(c2a)) #valor RMS do ruído
```

```{r}
#Relação sinal-ruído canal 1
v1 <- (rmsB <- rms(B1)) #valor RMS do sinal
n1 <- (rmsN <- rms(c1a)) #valor RMS do ruído
relsrc1 <- 20*log(v1/n1)
cat("Relação sinal-ruído canal 1:", relsrc1, "dB" )
```

```{r}
#Relação sinal-ruído canal 2
v2 <- (rmsB <- rms(B2)) #valor RMS do sinal
n2 <- (rmsN <- rms(c2a)) #valor RMS do ruído
relsrc2 <- 20*log(v2/n2)
cat("Relação sinal-ruído canal 2:", relsrc2, "dB" )
```

#### b) Faça uma comparação entre os trechos de ruído 1 (entre 0 e 14 s) e ruído 2 (entre 18 e 43 s). Faça a estimativa para os canais ch1 e ch2. Dica: Utilize o valor RMS para o cálculo e apreente os resultados em dB.

```{r}
#Salvando os trechos de ruídos dos canais do período entre 18 e 43 segundos
c1b <- df$chan.1[which(df$time>=18 & df$time<=43)]
c2b <- df$chan.2[which(df$time>=18 & df$time<=43)]
#-----------------------------------------------------------------------------
#Canal 1
(rmsc1b <- rms(c1b)) #valor RMS do ruído
```

```{r}
#Canal 2
(rmsc2b <- rms(c2b)) #valor RMS do ruído
```

```{r}
#Relação sinal-ruído canal 1
n2 <- (rmsc1b <- rms(c1b)) #valor RMS do ruído
relsrc1b <- 20*log(v1/n2)
cat("Relação sinal-ruído canal 1:", relsrc1b, "dB" )
```

```{r}
#Relação sinal-ruído canal 2
n3 <- (rmsc2b <- rms(c2b)) #valor RMS do ruído
relsrc2b <- 20*log(v2/n3)
cat("Relação sinal-ruído canal 2:", relsrc2b, "dB" )
```

```
O período entre 0 e 14 segundos possui uma relação sinal-ruído maior o que a do período de 18 a 43
```

#### c) Para cada um dos canais (ch1 e ch2) estimate o valor da tendência linear constante. O cálculo deve ser feito de forma independente para os trechos de ruído 1 e 2, e para o trecho de sinal (de 45 a 334 s).

```{r}
#Calculando a tendencia linear do Ruído 1
tlp1 <- mean(n1)#trecho 0 a 14s
tls1 <- mean(c1b)#trecho de 18 a 43s

#Calculando a tendencia linear do Ruído 2
tlp2 <- mean(n2)#trecho 0 a 14s
tls2 <- mean(c2b)#trecho de 18 a 43s

#Calculando a tendencia linear do trecho de sinal (de 45 a 334 s)
s_chan1 <- df$chan.1[which(df$time>=45 & df$time<=334)]
s_chan2 <- df$chan.2[which(df$time>=45 & df$time<=334)]
tl_chanl1 <- mean(s_chan1)
tl_chanl2 <- mean(s_chan2)

cat("Tendência linear do ruído 1:","\n", "1) do período entre 0 e 14 segundos, é: ", tlp1,"\n", "2) do período entre 18 e 43 segundos, é:", tls1, "\n")

```

```{r}
cat("Tendência linear do ruído 2:","\n", "1) do período entre 0 e 14 segundos, é: ", tlp2,"\n", "2) do período entre 18 e 43 segundos, é:", tls2, "\n")
```

```{r}
cat("Tendência linear do trecho do sinal 1 (45 a 334 s):",tl_chanl1,"\n","Tendência linear do trecho do sinal 1 (45 a 334 s):", tl_chanl2, "\n")
```

#### d) Existe alguma discontinuidade nos sinais dos canais 1 e 2? Justifique a sua resposta por meio do uso de um boxplot. Considere em sua análise o trecho de 0 a 40 s.

```{r}
library(plotly)
#Análise de 0 a 40 segundos
Canal1 <- df$chan.1[which(df$time >= 0 & df$time <= 40)]
Canal2 <- df$chan.2[which(df$time >= 0 & df$time <= 40)]

#Boxplot para o trecho de 0 a 40 segundos
descontinuidade <- plot_ly(y = Canal1, type = "box", color= "#3399cc", name = "Canal 1") %>%
 add_trace(y = Canal2, color = "#02cc86",name = "Canal 2")
descontinuidade
```

```{r}
#Detectando descontinuidades de forma independente
#utilizando o parametro BoxPlot
trecho <- which(df$time >= 0 & df$time <= 40)
#Canal 1 no trecho de 0 a 40 segundos
boxplot_chan.1 <- boxplot(df$chan.1[trecho], plot = FALSE)
boxplot_chan.1$stats
```

```{r}
Q3 <- boxplot_chan.1$stats[4] #Terceiro quartil
Q1 <- boxplot_chan.1$stats[2] #Primeiro quartil
IQR <- Q3 - Q1 #Distância interquartil
h <- 1.5 * IQR #Limiar para deteção de outliers
UIF <- Q3 + h #Limiar superior para detecção de outlier
LIF <- Q1 - h #Limiar inferior para detecção de outlier
df1 <- data.frame(Time = df$time[trecho], Sinal = df$chan.1[trecho])
df1$UIF <- NA
df1$LIF <- NA
# Amplitude do sinal é maior que o limiar
indxUIF <- which(df$chan.1[trecho] > UIF)
# Amplitudes dos índices de interesse
df1$UIF[indxUIF] <- df$chan.1[indxUIF]
indxLIF <- which(df$chan.1[trecho] < LIF)
df1$LIF[indxLIF] <- df$chan.1[indxLIF]
dygraph(df1, main = "Outliers no Canal 1") %>%
 dySeries(name = "UIF", drawPoints = TRUE, color = "#fa8072" ) %>%
 dySeries(name = "LIF", drawPoints = TRUE, color = "#a151d6") %>%
 dyOptions(pointSize = 2) %>%
 dyRangeSelector()

```

```{r}
#Canal 2 no trecho de 0 a 40 segundos
boxplot_chan.2 <- boxplot(df$chan.2[trecho], plot = FALSE)
boxplot_chan.2$stats
```

```{r}
#Determinando outliers os pontos que estão acima do limite superior e inferior da IQR
Q3 <- boxplot_chan.2$stats[4] #Terceiro quartil
Q1 <- boxplot_chan.2$stats[2] #Primeiro quartil
IQR <- Q3 - Q1 #Distância interquartil
h <- 1.5 * IQR #Limiar para deteção de outliers
UIF <- Q3 + h #Limiar superior para detecção de outlier
LIF <- Q1 - h #Limiar inferior para detecção de outlier
df2 <- data.frame(Time = df$time[trecho], Sinal = df$chan.2[trecho])
df2$UIF <- NA
df2$LIF <- NA
#Salvando os índices em que a amplitude do sinal é maior que o limiar
indxUIF <- which(df$chan.2[trecho] > UIF)
#Salvando as amplitudes dos índices de interesse
df2$UIF[indxUIF] <- df$chan.2[indxUIF]
indxLIF <- which(df$chan.2[trecho] < LIF)
df2$LIF[indxLIF] <- df$chan.2[indxLIF]
dygraph(df2, main = "Outliers do canal 2") %>%
 dySeries(name = "Sinal", color = "#008080" ) %>%
 dySeries(name = "UIF", drawPoints = TRUE, color = "#be29ec" ) %>%
 dySeries(name = "LIF", drawPoints = TRUE, color = "#ffa54f") %>%
 dyOptions(pointSize = 2) %>%
 dyRangeSelector()
```

```
Existem descontinuidades em ambos dos canais durante o trecho delimitado.
```

#### e) Caso exista alguma discontinuidade no sinal (ver letra d) faça a remoção da mesma por meio do método de interpolação linear.Gere um gráfico que ilustre o trecho do sinal com e sem a descontinuidade.

```{r}
#Criando uma função que realize uma interpolação linear
linearInterp <- function(x0,y0,x1,y1,x)
{
 y <- y0 + (y1-y0)*(x-x0)/(x1-x0)

 return(y)
}

#Dados do Canal 1
#Armazenando as descontinuidades
tdisc <- sort(c(which(is.na(df1$LIF) == FALSE, arr.ind = TRUE), which(is.na(df1$UIF) == FALSE, arr.ind = TRUE)))

#Fazendo a interpolação
data_chan1 <- list(tdisc = tdisc,
 tseg = df1$Time[tdisc],
 chan.1 = df1$Sinal[tdisc])
x0 <- df1$Time[data_chan1$tdisc-1]
y0 <- df1$Sinal[data_chan1$tdisc-1]
x1 <- df1$Time[data_chan1$tdisc+1]
y1 <- df1$Sinal[data_chan1$tdisc+1]
x <- df1$Time[data_chan1$tdisc] 
y <- linearInterp(x0, y0, x1, y1, x)
df1$Interpolação <- NA
df1$Interpolação[data_chan1$tdisc] <- y
dygraph(df1, main = "Interpolação linear para remoção de descontinuidades do canal 1") %>%
 dySeries(name="UIF", drawPoints=TRUE, color = "#800080" ) %>%
 dySeries(name="LIF", drawPoints=TRUE, color = "#d62976") %>%
 dySeries(name="Interpolação", drawPoints=TRUE, color = "#4f5bd5") %>%
 dyOptions(pointSize = 2) %>%
 dyRangeSelector()
```

```{r}
#Dados do Canal 2
#Armazenando as descontinuidades
tdisc <- sort(c(which(is.na(df2$LIF) == FALSE, arr.ind = TRUE),
 which(is.na(df2$UIF) == FALSE, arr.ind = TRUE)))
#Fazendo a interpolação
data_chanl2 <- list(tdisc = tdisc, tseg = df2$Time[tdisc], chan.2 = df2$Sinal[tdisc])
x0 <- df2$Time[data_chanl2$tdisc-1]
y0 <- df2$Sinal[data_chanl2$tdisc-1]
x1 <- df2$Time[data_chanl2$tdisc+1]
y1 <- df2$Sinal[data_chanl2$tdisc+1]
x <- df2$Time[data_chanl2$tdisc]
y <- linearInterp(x0, y0, x1, y1, x)
df2$Interpolação <- NA
df2$Interpolação[data_chanl2$tdisc] <- y
dygraph(df2, main = "Interpolação linear para remoção de descontinuidades do canal 2") %>%
 dySeries(name="UIF", drawPoints=TRUE, color = "#ff0000" ) %>%
 dySeries(name="LIF", drawPoints=TRUE, color = "#0bd3d3") %>%
 dySeries(name="Interpolação", drawPoints=TRUE, color = "#f0c75e") %>%
 dyOptions(pointSize = 2) %>%
 dyRangeSelector()
```

#### f) Os sinais apresentados nos canais 1 e 2 são de tempo e valores contínuos. Essa afirmação é verdadeira ou falsa? Justifique.

```
Falsa. Os sinais apresentados apresentam descontinuidade (o que pode ser observado graficamente).
```

#### g) Desafio: leia o conceito de variável independente e identicamente distribuída (iid) disponível em [link](https://www.statisticshowto.datasciencecentral.com/iid-statistics/). Utilize a fução **diffsign.test** disponível na biblioteca **spgs** para verificar se os trechos de sinais compreendidos entre 0 e 8 s, entre 20 e 40 s, e entre 45 e 334 s, são iid. Justifique a razão de um trecho ser ou não iid.

```
Variáveis são consideradas independentes quando comportamentos passados não interferem comportamento futuro. Já uma variável que é identicamente distribuída tem todas as amostras provenientes da mesma distribuição. Para que seja uma i.i.d. cada variável deve ter a mesma distribuição aleatória que as demais e todas sejam mutuamente independentes.
```

```{r}
library(spgs)
#Canal 1
#trechos de sinais compreendidos entre 0 e 8 s
diffsign.test(df$chan.1[which(df$time <= 8)])

```

```{r}
#trechos de sinais compreendidos entre 20 e 40s
diffsign.test(df$chan.1[which(df$time >= 20 & df$time <= 40)])
```

```{r}
#trechos de sinais compreendidos entre 45 e 334s
diffsign.test(df$chan.1[which(df$time >= 45 & df$time <= 334)])
```

```{r}
#Canal 2
#trechos de sinais compreendidos entre 0 e 8 s
diffsign.test(df$chan.2[which(df$time <= 8)])
```

```{r}
#trechos de sinais compreendidos entre 20 e 40s
diffsign.test(df$chan.2[which(df$time >= 20 & df$time <= 40)])
```

```{r}
#trechos de sinais compreendidos entre 45 e 334s
diffsign.test(df$chan.2[which(df$time >= 45 & df$time <= 334)])
```

```
Com o p value menor do que 0.05 não temos uma série i.i.d., já quando o p value é maior do que 0.05 sim. Sendo assim, pode-se afirmar que o trecho de 0 a 8 segundos é i.i.d. no canal 1 e no canal 2 nenhum dos trechos é i.i.d..
```
